---
title: "Título del trabajo: caso y período de estudio"
subtitle: "Subtítulo opcional"
author: "Nombre Apellido — Laboratorio de Geografía Física y Ambiental"
date: "`r local({meses <- c('enero','febrero','marzo','abril','mayo','junio','julio','agosto','septiembre','octubre','noviembre','diciembre'); paste0(format(Sys.Date(), '%d'), ' de ', meses[as.numeric(format(Sys.Date(), '%m'))], ' de ', format(Sys.Date(), '%Y'))})`"
output:
  pdf_document:
    toc: false
    number_sections: true
  html_document:
    toc: true
    toc_float: true
---

```{r setup, include=FALSE}
knitr::opts_chunk$set(
  echo = FALSE,       # no mostrar el código en el documento final (es un paper, no un tutorial)
  warning = FALSE,
  message = FALSE,
  fig.align = "center"
)
library(dplyr)
library(ggplot2)
library(sf)
library(knitr)
library(kableExtra)
```

<!--
CÓMO USAR ESTA PLANTILLA
Reemplazar cada sección [ENTRE CORCHETES] con el contenido propio. Los chunks
de código ya están armados para leer los datos y reproducir el gráfico y el
mapa hechos en los bloques anteriores — solo hay que ajustar rutas o
variables si se usó un dataset propio en vez del de ejemplo.
-->

# Introducción

[Presentar el problema de investigación: qué se estudia, por qué es relevante
para la geografía física/ambiental, y qué preguntas guían el trabajo.
2-3 párrafos.]

# Datos y métodos

Los datos utilizados corresponden a `r nrow(read.csv("../data/datos_climaticos_santafe.csv"))`
registros mensuales de temperatura y precipitación para 6 localidades de la
provincia de Santa Fe, en el período 2020-2024.

[Ajustar esta sección con la fuente real de los datos propios, el período
efectivamente cubierto, y los métodos estadísticos y espaciales aplicados.]

```{r cargar-datos}
datos <- read.csv("../data/datos_climaticos_santafe.csv")
datos$fecha <- as.Date(datos$fecha)

estaciones <- read.csv("../data/estaciones.csv")

resumen_por_sitio <- datos |>
  group_by(sitio) |>
  summarize(
    `Temp. media (°C)` = round(mean(temperatura_media_c), 1),
    `Precip. media (mm)` = round(mean(precipitacion_mm), 1),
    `Precip. total (mm)` = round(sum(precipitacion_mm), 0),
    .groups = "drop"
  ) |>
  rename(Localidad = sitio)
```

# Resultados

## Estadística descriptiva

La Tabla 1 resume los estadísticos principales por localidad.

```{r tabla-resumen}
kable(resumen_por_sitio, caption = "Resumen climático por localidad (2020-2024)") |>
  kable_styling(latex_options = c("striped", "hold_position"), full_width = FALSE)
```

[Interpretar la tabla: ¿qué localidad muestra los valores más altos/bajos?
¿hay algún patrón esperable dado el conocimiento del área de estudio?]

## Evolución temporal

```{r grafico-serie, fig.cap="Temperatura media mensual por localidad (2020-2024)", fig.width=7, fig.height=4.5}
ggplot(datos, aes(x = fecha, y = temperatura_media_c, color = sitio)) +
  geom_line(linewidth = 0.6) +
  labs(x = NULL, y = "Temperatura media (°C)", color = "Localidad") +
  theme_minimal()
```

[Comentar el gráfico: estacionalidad, diferencias entre localidades,
tendencias si las hubiera.]

## Distribución espacial

```{r mapa, fig.cap="Temperatura media (2020-2024) por localidad", fig.width=6, fig.height=6.5}
estaciones_sf <- st_as_sf(estaciones, coords = c("lon", "lat"), crs = 4326) |>
  left_join(
    datos |> group_by(sitio) |> summarize(temp_promedio = mean(temperatura_media_c), .groups = "drop"),
    by = "sitio"
  )

bbox <- st_bbox(estaciones_sf)

ggplot(estaciones_sf) +
  geom_sf(aes(color = temp_promedio, size = temp_promedio)) +
  geom_sf_text(aes(label = sitio), nudge_y = 0.18, size = 3) +
  coord_sf(
    xlim = c(bbox["xmin"] - 0.5, bbox["xmax"] + 0.5),
    ylim = c(bbox["ymin"] - 0.5, bbox["ymax"] + 0.5)
  ) +
  scale_color_viridis_c(option = "plasma") +
  labs(color = "Temp. (°C)", size = "Temp. (°C)") +
  theme_minimal()
```

[Interpretar el patrón espacial: ¿se observa el gradiente esperado? ¿qué
factores geográficos podrían explicarlo?]

# Discusión

[Relacionar los resultados con la literatura o el marco conceptual del
trabajo. ¿Qué implica el patrón encontrado? ¿Qué limitaciones tiene el
análisis (tamaño de muestra, período, resolución espacial)?]

# Conclusiones

[Síntesis breve de los hallazgos principales y posibles líneas futuras.]

# Referencias

<!-- Si usan citr o Zotero con BibTeX, acá se inserta automáticamente la
bibliografía a partir de un archivo .bib. Por ahora, referencias manuales: -->

- [Agregar referencias bibliográficas del trabajo]
